【裁判字號】    97,上易,7
【裁判日期】    970806
【裁判案由】    詐欺
【裁判全文】
福建高等法院金門分院刑事判決           97年度上易字第7號
上  訴  人
即  被  告  甲○○
上列上訴人因詐欺案件，不服福建金門地方法院96年度訴字第21
號，中華民國97年 1月31日第一審判決（起訴案號：福建金門地
方法院檢察署96年度偵字第183、252號）提起上訴，本院判決如
下：
    主  文
上訴駁回。
    事實及理由
一、本案經本院審理結果，認第一審以上訴人即被告甲○○以一
    行為犯刑法第 216條、第220條、第215條行使業務登載不實
    準文書罪及刑法第339條第1項詐欺取財罪，依想像競合犯之
    規定，從一重之詐欺取財罪處斷，判處有期徒刑 2月，減為
    有期徒刑1月，如易科罰金，均以新臺幣（下同）1千元折算
    1 日，認事用法及量刑均無不當，應予維持，並引用第一審
    判決書記載之事實、證據及理由（如附件）。
二、被告上訴意旨略以：伊於犯罪後已坦承犯行，偵審期間亦配
    合調查，並於民國97年 2月18日賠償被害人即台新國際商業
    銀行因本案所受之損害即3萬5千元，且已達成和解，足徵伊
    於犯罪後具有悔意，請為緩刑之宣告云云。惟按法院對於具
    備緩刑條件之刑事被告，認為以暫不執行刑罰為適當者，得
    宣告緩刑，固為刑法第74條所明定，至於暫不執行刑罰之是
    否適當，則由法院就被告有無累犯之虞，及能否由於刑罰之
    宣告而策其自新等一切情形，依其自由裁量定之，有最高法
    院29年上字第26號判例可資依循。查被告經營瑞昌眼鏡行，
    為台新國際商業銀行之特約商店，以假消費、真借貸之方式
    非法從事簽帳融資貸款，原審經審酌其犯罪等一切情狀，量
    處有期徒刑2月，減為有期徒刑1月，如易科罰金，均以 1千
    元折算 1日。縱被告於犯罪後已與被害人達成和解，仍難認
    受此刑之宣告，即已足策其自新，上訴意旨求併為緩刑之諭
    知，為無理由，應予駁回。
據上論斷，應依刑事訴訟法第373條、第368條，判決如主文。
本案經檢察官李叔芬到庭執行職務。
中    華    民    國    97    年    8     月    6     日
                  刑事庭審判長法  官  林勤純
                              法  官  徐福晉
                              法  官  蔡新毅
上正本證明與原本無異
本判決不得上訴
                              書記官  黃月瞳
附錄本案論罪科刑法條全文
中華民國刑法第216條
行使第210條至第215條之文書者，依偽造、變造文書或登載不實
事項或使登載不實事項之規定處斷。
中華民國刑法第220條
在紙上或物品上之文字、符號、圖畫、照像，依習慣或特約，足
以為表示其用意之證明者，關於本章及本章以外各罪，以文書論
。
錄音、錄影或電磁紀錄，藉機器或電腦之處理所顯示之聲音、影
像或符號，足以為表示其用意之證明者，亦同。
中華民國刑法第215條
從事業務之人，明知為不實之事項，而登載於其業務上作成之文
書，足以生損害於公眾或他人者，處3年以下有期徒刑、拘役或5
百元以下罰金。
中華民國刑法第339條第1項
意圖為自己或第三人不法之所有，以詐術使人將本人或第三人之
物交付者，處5年以下有期徒刑、拘役或科或併科1千元以下罰金
。
附件：
福建金門地方法院刑事判決                96年度訴字第21號
公  訴  人  福建金門地方法院檢察署檢察官
被      告  翁懿凌  女  25歲（民國○○年○月○○日生）
                    身分證統一編號：Ｚ000000000號
                    住金門縣金城鎮○○路158巷3-2號
            翁國緯  男  31歲（民國○○年○月○○日生）
                    身分證統一編號：Ｚ000000000號
                    住同上
            甲○○  女  61歲（民國○○年○月○○日生）
                    身分證統一編號：Ｚ000000000號
                    住金門縣金湖鎮○市里○○路1-9號
上列被告因詐欺等案件，經檢察官提起公訴（96年度偵字第 183
、252 號），被告於準備程序進行中就被訴事實為有罪之陳述，
經本院合議庭裁定由受命法官獨任進行簡式審判程序後，判決如
下：
    主  文
翁懿凌竊盜，累犯，處有期徒刑肆月，如易科罰金以新臺幣壹仟
元折算壹日，應減為有期徒刑貳月，如易科罰金以新臺幣壹仟元
折算壹日；又共同行使偽造私文書，足以生損害於他人，累犯，
處有期徒刑肆月，如易科罰金以新臺幣壹仟元折算壹日，應減為
有期徒刑貳月，如易科罰金以新臺幣壹仟元折算壹日，台新國際
商業銀行信用卡（卡號：0000000000000000號）背面偽造「JP北
」署名及附表編號 1簽帳單商店存根聯上偽造「JP北」署名各壹
枚均沒收；又共同行使偽造私文書，足以生損害於他人，累犯，
處有期徒刑肆月，如易科罰金以新臺幣壹仟元折算壹日，應減為
有期徒刑貳月，如易科罰金以新臺幣壹仟元折算壹日，附表編號
2 簽帳單商店存根聯上偽造「JP北」署名壹枚沒收。徒刑部分應
執行有期徒刑伍月，如易科罰金以新臺幣壹仟元折算壹日。
翁國緯收受贓物，處有期徒刑貳月，如易科罰金以新臺幣壹仟元
折算壹日，應減為有期徒刑壹月，如易科罰金以新臺幣壹仟元折
算壹日；又共同行使偽造私文書，足以生損害於他人，處有期徒
刑參月，如易科罰金以新臺幣壹仟元折算壹日，應減為有期徒刑
壹月又拾伍日，如易科罰金以新臺幣壹仟元折算壹日，台新國際
商業銀行信用卡（卡號：0000000000000000號）背面偽造「JP北
」署名及附表編號1 簽帳單商店存根聯上偽造「JP北」署名各壹
枚均沒收；又共同行使偽造私文書，足以生損害於他人，處有期
徒刑參月，如易科罰金以新臺幣壹仟元折算壹日，應減為有期徒
刑壹月又拾伍日，如易科罰金以新臺幣壹仟元折算壹日，附表編
號2 簽帳單商店存根聯上偽造「JP北」署名壹枚沒收；又行使偽
造私文書，足以生損害於他人，處有期徒刑參月，如易科罰金以
新臺幣壹仟元折算壹日，應減為有期徒刑壹月又拾伍日，如易科
罰金以新臺幣壹仟元折算壹日。徒刑部分應執行有期徒刑伍月，
如易科罰金以新臺幣壹仟元折算壹日。
甲○○共同意圖為自己不法之所有，以詐術使人將本人之物交付
，處有期徒刑貳月，如易科罰金以新臺幣壹仟元折算壹日，應減
為有期徒刑壹月，如易科罰金以新臺幣壹仟元折算壹日。
    事  實
一、翁懿凌前因毒品危害防制條例案件，經本院判處有期徒刑 6
    月確定，並於95年 7月18日易科罰金執行完畢，猶不知悔改
    ，趁其服務於薛秀能經營位於金門縣金城鎮○○路 1-1號之
    金馬租車行之機會，竟意圖為自己不法之所有，於96年 3月
    上旬某日，竊取薛秀能所有尚未開卡之台新國際商業銀行（
    下稱台新銀行）卡號0000000000000000號之信用卡得手後，
    先於同月21日撥打台新銀行語音專線並使用薛秀能個人相關
    資料順利開卡後，再於同日某時在金門縣金城鎮十大書坊前
    ，向其兄翁國緯表示信用卡是撿到的，翁國緯雖知該卡應屬
    贓物仍將之收受。翁懿凌、翁國緯進而共同基於行使偽造私
    文書、業務登載不實準私文書，與意圖為自己不法所有之詐
    欺犯意聯絡，明知與財團法人聯合信用卡處理中心（下稱信
    用卡處理中心）簽約之特約商店，應以該店實際營業範圍內
    之簽帳消費為限，始得透過信用卡處理中心向發卡銀行請領
    款項，不得接受非消費性之簽帳融資墊款（即所謂之「假消
    費、真借貸」），竟仍推由翁國緯於信用卡背面偽簽「JP北
    」之署名後，於附表編號1、2所示時間，持上開信用卡至該
    特約商店內，先後與同具行使業務上登載不實準私文書及意
    圖為自己不法所有之詐欺犯意聯絡，於該眼鏡行內從事製作
    簽帳單與計算消費款項業務之張子瀛（由檢察官另行偵辦）
    及甲○○接洽，由翁國緯持該張信用卡以行使，足以生損害
    於「JP北」與薛秀能，張子瀛與甲○○雖不知該卡來歷與翁
    國緯係冒用「JP北」之名義等情，仍以預扣百分之10為佣金
    之換現比例，以翁國緯所持該卡刷卡如附表編號1、2所示金
    額，張子瀛、甲○○除將附表編號1、2中扣除佣金後折換之
    現金交付翁國緯外，並將此等本不存在之交易事實，登載於
    其業務上製作消費項目與明細之相關電磁紀錄後加以行使，
    該資料隨即經由電子終端機傳輸至信用卡處理中心，並透過
    該中心向發卡銀行請領款項，終致台新銀行陷於錯誤，分別
    於數日後如數撥付附表編號1、2之款項至瑞昌眼鏡行指定帳
    戶，足生損害於銀行及薛秀能，同時翁國緯另於信用卡簽帳
    單商店存根聯上偽簽「JP北」之署名各 1枚後，分別交付張
    子瀛、甲○○以行使，並因此使張子瀛與甲○○陷於錯誤，
    錯認係「JP北」本人持卡使用而交付前揭款項之行為，均足
    以生損害於「JP北」、薛秀能與該特約商店。翁國緯另於附
    表編號 3所示時間自行起意，基於意圖為自己不法所有之詐
    欺犯意，至該特約商店內佯稱為持卡人欲進行消費購買行動
    電話，並持交該信用卡以行使，足生損害於「JP北」與薛秀
    能，惟因刷卡時顯示該卡有異常致翁國緯之詐騙行為未能得
    逞。嗣因薛秀能收受台新銀行信用卡帳單通知繳款後，發覺
    其信用卡已失竊並遭人盜刷而報警處理，始循線查悉上情。
二、案經台新銀行告訴暨金門縣警察局移請福建金門地方法院檢
    察署檢察官偵查起訴。
    理  由
一、本件係經被告翁懿凌、翁國緯、甲○○於準備程序期日為有
    罪之陳述，而經本院合議庭裁定由受命法官獨任以簡式審判
    程序加以審理，依據刑事訴訟法第273條之2規定排除嚴格證
    據調查；並依同法第310條之 2之準用第454條之規定製作略
    式判決書，先予敘明。
二、證據名稱：
（一）被告翁懿凌、翁國緯、甲○○分於警詢、偵查與本院準備
      及審理程序中之自白。
（二）證人董紀鳳於警詢、薛秀能於警詢及偵查中、張庭瑞於偵
      查中之證述、台新銀行於偵查中之指訴，及翁懿凌、翁國
      緯、甲○○，就其等構成共同正犯部分彼此間所為之證言
      。
（三）信用卡處理中心帳單調閱明細、台新銀行信用卡冒用明細
      、信用卡爭議帳款聲明書各1份及簽帳單2紙（均影本）。
三、論罪科刑：
（一）按依信用卡使用情形，必於信用卡背面之簽名欄簽名後，
      始得持卡消費，則在信用卡背面簽名欄簽名，單純自形式
      觀察，即足以表示信用卡之簽名者於信用卡有效期限內有
      權使用該信用卡之辨識及證明，非依習慣或特約表示一定
      用意之證明，性質上係屬刑法第 210條之私文書（最高法
      93年度第 2次刑事庭會議決議參照）；又按簽帳單係持卡
      人所簽署，用以證明所消費之金額，並同意依照信用卡使
      用規定，一經使用或訂購物品，均應按所示之全部金額，
      付款予發卡銀行之文書，屬於持卡人所製作之私文書（最
      高法院91年度台上字第4531號判決意旨可資參照）。核被
      告翁懿凌、翁國緯，除分犯刑法第320條第1項之竊盜罪，
      及第349條第1項之收受贓物罪外；被告翁懿凌將信用卡交
      由翁國緯，由被告翁國緯在卡片背面簽名欄偽簽「JP北」
      署名，復於附表編號1、2所載時地持以行使，且其等推由
      被告翁國緯持該卡假冒為「JP北」，進行非消費性之簽帳
      融資墊款，再在簽帳單上偽簽「JP北」署名後持交行使，
      同時分別與張子瀛與及被告甲○○共同將業務登載不實之
      消費交易事項電磁紀錄傳送至信用卡處理中心以行使，先
      後詐騙折現款項得手，被告翁懿凌及翁國緯，均係犯刑法
      第216條、第210條之行使偽造私文書，第339條第1項之詐
      欺取財，及第216條、第220條、第215 條之行使業務登載
      不實準文書等罪，被告甲○○就附表編號2 部分亦係犯刑
      法第216條、第220條、第215 條之行使業務登載不實準文
      書（公訴人未論及此屬準文書部分容有誤會，又本案並無
      證據證明張子瀛與被告甲○○為商業負責人、主辦及經辦
      會計或依法受託代他人處理會計事務之人，或其等與具備
      前述資格之人有共同正犯之關係，故不成立商業會計法第
      71條第1款之罪）、第339條第1 項之詐欺取財等罪。被告
      翁國緯另行起意之附表編號3所為，係犯刑法第216條、第
      210條之行使偽造私文書，與第339條第3項、第1項之詐欺
      取財未遂罪。
（二）被告翁懿凌、翁國緯就附表編號1、2所為上開犯行，渠等
      於其中之行使業務登載不實準文書、詐欺取財等罪部分，
      與張子瀛及被告甲○○間，均存有犯意聯絡與行為分擔，
      皆為共同正犯。至被告翁懿凌、翁國緯雖非該特約商店從
      事特定業務之人，然既與張子瀛、被告甲○○共同實施犯
      罪，依刑法第31條第1 項前段規定，仍應以正犯論。被告
      翁懿凌、翁國緯先共同偽造信用卡背面及簽帳單上「JP北
      」署名，後再持以行使，又其等與被告甲○○先共同於業
      務準文書上登載不實事項，復持以行使，於簽帳單上偽造
      署名，為偽造簽帳單此等私文書之部分行為，不另論罪，
      其餘偽造私文書與在業務準文書上登載不實事項之低度行
      為，皆為其後行使之高度行為所吸收，亦不另論罪。被告
      翁懿凌、翁國緯前後行使該張信用卡與簽帳單之舉動，犯
      意既均屬單一，時空可稱緊密，侵害法益又為同一，應以
      接續犯論作單純一罪為已足。被告翁懿凌、翁國緯以一行
      為觸犯前述關於附表編號1、2所示數罪，及被告翁國緯另
      以一行為觸犯前述關於附表編號3 之數罪，均應依想像競
      合關係，從一重之行使偽造私文書罪處斷；被告甲○○以
      一行為觸犯前述關於附表編號2 所示數罪，亦應依想像競
      合關係，從一重之詐欺取財罪處斷。被告翁懿凌、翁國緯
      就前述所犯各罪，犯意各別且行為互殊，均應予分論併罰
      。查被告翁懿凌前有如事實欄所載經判處罪刑並已執行完
      畢之紀錄，有臺灣高等法院被告前案紀錄表乙份附卷可參
      ，其於5 年內故意再犯前述各罪，均為累犯，皆應依法加
      重其刑。
（三）爰審酌被告翁懿凌、翁國緯不思循正軌賺取財物，冒用名
      義使用他人信用卡換取現金花用，被告翁國緯更欲持以刷
      卡購物之犯罪手段、目的及其詐得金額，對信用卡遭盜用
      者、特約商店及金融機構所造成之損害，被告甲○○明知
      特約商店不得進行非消費性之簽帳融資墊款行為，於業務
      所掌文書上登載不實事項後再予行使詐騙，致發卡銀行受
      有損害，然犯罪後尚均能坦承犯行，態度堪稱良好等一切
      情狀，分別量處如主文所示之刑，併諭知易科罰金折算標
      準。又被告等上開犯罪時間均在96年4 月24日以前，所犯
      亦符合中華民國96年罪犯減刑條例之減刑要件，爰均予減
      輕刑度，並分別定其等應執行之刑，與易科罰金折算標準
      ，以示懲儆。
四、薛秀能所有信用卡背面簽名欄內，及附表編號1、2簽帳單商
    店存根聯上所簽之「JP北」字樣，既屬偽造之署名，且無證
    據證明該等物件皆已滅失，自均應刑法第219 條規定宣告沒
    收。
五、依刑事訴訟法第273之1第1項、第299條第1項前段、第310條
    之2、第454條第1項，刑法第28條、第31條第1項前段、第21
    0條、第215條、第216條、第220條、第320條第1項、第 339
    條第1項、第3項、第349條第1項、第55條、第47條第1 項、
    第41條第1項前段、第219條、第51條第5款，刑法施行法第1
    條之1，中華民國96年罪犯減刑條例第2條第1項第3 款、第7
    條，判決如主文。
本案經檢察官張漢森到庭執行職務。
中    華    民    國    97    年    1     月    31    日
                  刑事庭  法  官  盧軍傑
以上正本與原本無異。
如不服本判決應於送達後10日內向本院提出上訴書狀（並附繕本
）；如上訴書狀未敘述上訴之理由者，並應於上訴期間屆滿後20
日內向本院補提上訴理由書。
中    華    民    國    97    年    1     月    31    日
                          書記官  徐振玉
附錄本案論罪科刑法條全文：
中華民國刑法第210條
偽造、變造私文書，足以生損害於公眾或他人者，處5年以下有
期徒刑。
中華民國刑法第215條
從事業務之人，明知為不實之事項，而登載於其業務上作成之文
書，足以生損害於公眾或他人者，處3年以下有期徒刑、拘役或5
百元以下罰金。
中華民國刑法第216條
行使第210條至第215條之文書者，依偽造、變造文書或登載不實
事項或使登載不實事項之規定處斷。
中華民國刑法第320條
意圖為自己或第三人不法之所有，而竊取他人之動產者，為竊盜
罪，處5年以下有期徒刑、拘役或5百元以下罰金。
意圖為自己或第三人不法之利益，而竊佔他人之不動產者，依前
項之規定處斷。
前二項之未遂犯罰之。
中華民國刑法第339條
意圖為自己或第三人不法之所有，以詐術使人將本人或第三人之
物交付者，處5年以下有期徒刑、拘役或科或併科1千元以下罰金
。
以前項方法得財產上不法之利益或使第三人得之者，亦同。
前二項之未遂犯罰之。
中華民國刑法第349條
收受贓物者，處3年以下有期徒刑、拘役或5百元以下罰金。搬運
、寄藏、故買贓物或為牙保者，處5年以下有期徒刑、拘役或科
或併科1千元以下罰金。
因贓物變得之財物，以贓物論。
附表：
┌──┬──────┬──────┬────────┬──────┐
│編號│   時 間    │  特約商店  │   地      址   │  刷卡金額  │
├──┼──────┼──────┼────────┼──────┤
│ 1  │ 96年3月21日│ 瑞昌眼鏡行 │金門縣金湖鎮中正│   5,000元  │
│    │ 18時許     │            │路29號          │            │
├──┼──────┼──────┼────────┼──────┤
│ 2  │ 96年3月22日│   同  上   │     同  上     │  30,000元  │
│    │ 12時許     │            │                │            │
├──┼──────┼──────┼────────┼──────┤
│ 3  │ 96年3月22日│臺灣大哥大民│金門縣金城鎮民生│   9,800元  │
│    │ 15時許     │生特約商店  │路53號          │ （未得逞） │
└──┴──────┴──────┴────────┴──────┘


司法院資訊處製作；財團法人民間司法改革基金會備份。
